【裁判字號】    89,訴,5
【裁判日期】    890302
【裁判案由】    違反槍砲彈藥刀械管制條例
【裁判全文】
台灣苗栗地方法院刑事判決                              八十九年度訴字第五號
    公  訴  人  臺灣苗栗地方法院檢察署檢察官
    被      告  丙○○
                甲○○
    右  一  人  本院公設辯護人乙○○
    指定辯護人
右列被告等因違反槍砲彈藥刀械管制條例案件，經檢察官提起公訴（八十八年度偵字
第五五一五號、第五七二二號），本院判決如左：
    主  文
丙○○幫助未經許可，持有刀械，處拘役拾日，如易科罰金以佰元折算壹日，緩
刑貳年。
甲○○未經許可，持有可發射金屬具有殺傷力之改造玩具空氣長槍，處有期徒刑壹年
貳月，併科罰金新臺幣萬元，罰金如易服勞役以新臺幣玖佰元即銀元佰元折算壹
日。扣案之改造玩具空氣長槍（槍枝管制編號0000000000）壹把、鋼珠（
直徑約六ＭＭ）佰伍拾肆顆及二氧化碳高壓鋼瓶壹瓶均沒收；又未經許可，持有刀
械，處拘役肆拾日，如易科罰金以佰元折算壹日；主刑部分併執行之，緩刑肆年。
    事  實
一、甲○○自民國八十八年十月三十日十三時許，在雲林縣箔仔寮漁港拾獲他人棄置
    之可發射金屬具殺傷力之改造玩具空氣長槍一把（槍枝管制編號0000000
    000）後，即未經許可而無故持有之，嗣並另行購入二氧化碳高壓鋼瓶一瓶及
    鋼珠（直徑約六ＭＭ）三百五十七顆，供前開改造玩具空氣長槍發射之用。丙○
    ○為高雄縣十字弓協會會員，自八十七年八月二十八日起即向該協會合法借得十
    字弓一把及弓箭五十七支，作為參加比賽練習之用，詎其明知十字弓係屬槍砲彈
    藥刀械管制條例管制之刀械，未經許可禁止持有，竟基於幫助甲○○非法持有上
    開十字弓之犯意，於八十八年十一月六日十八時許，在苗栗縣南庄鄉南富村三鄰
    大南埔五四之二號住處，將前開十字弓一把及弓箭五十七支出借予甲○○，甲○
    ○自斯時起即未經許可而無故持有之。嗣於同年月七日零時十分許，甲○○在苗
    栗縣南庄鄉田美村一五鄰山區打獵時為警當場查獲，並扣得上開可發射金屬具殺
    傷力之改造玩具空氣長槍一把（槍枝管制編號0000000000）、十字弓
    一把、弓箭五十七支，及甲○○所有供前開改造玩具空氣長槍發射用之二氧化碳
    高壓鋼瓶一瓶、鋼珠（直徑約六ＭＭ）三百五十七顆（鑑定時試射三顆，剩三百
    五十四顆）。
二、案經苗栗縣警察局頭份分局報請臺灣苗栗地方法院檢察署檢察官偵查起訴。
    理  由
一、訊據被告甲○○、丙○○對於右揭事實均坦承不諱，且互核渠二人所供亦相符合
    ，並有如事實欄所載之改造玩具空氣長槍一把（槍枝管制編號00000000
    00）、十字弓一把、弓箭五十七支、二氧化碳高壓鋼瓶一瓶、鋼珠（直徑約六
    ＭＭ）三百五十七顆（鑑定時試射三顆，剩三百五十四顆）扣案可資佐證，而該
    十字弓一把經送鑑定結果，確屬槍砲彈藥刀械管制條例列管之刀械，有苗栗縣警
    察局八十八年十一月二十四日（八八）苗警保字第四五一三七號函檢附之苗栗縣
    警察局刀械鑑驗小組工作紀錄表一紙附卷可稽，另扣案之前開改造玩具空氣長槍
    經送鑑驗結果，認係由玩具空氣長槍換裝氣嘴改造而成，以外接高壓鋼瓶內氣體
    為發射動力，機械性能良好，經實際以鋼珠試射，其單位面積動能為四五點四一
    焦耳＼平方公分，有內政部警政署刑事警察局八十八年十一月十六日刑鑑字第一
    一六九０九號鑑驗通知書及槍彈測試紀錄表各一紙附卷可參，是該扣案之玩具空
    氣長槍（槍枝管制編號0000000000）係具有殺傷力無誤。事證明確，
    被告二人犯行均堪認定，均應予依法論科。
二、核被告甲○○於右揭時、地未經許可持有可發射金屬具殺傷力之改造玩具空氣長
    槍及十字弓各一把之所為，係犯槍砲彈藥刀械管制條例第十一條第四項之未經許
    可持有可發射金屬具殺傷力之改造槍枝罪及同條例第十四條第三項之未經許可持
    有刀械罪；被告丙○○於右揭時、地幫助被告甲○○未經許可持有上開十字弓一
    把之所為，核係犯同條例第十四條第三項之未經許可持有刀械罪之幫助犯。查所
    謂「模型槍」係指：原設計非供殺敵、獵物，而使用特殊（空包）子彈，可供田
    徑比賽起始信號或供以嚇退野獸，或供射擊訓練（因具後座力，可模擬真槍，以
    磨練射手持槍之穩定性）等用途之金屬材質「槍枝」，非一般廠商為供觀賞或作
    樣品所製造之各類「槍枝模型」，亦非為市售之各類「玩具槍」，有內政部警政
    署民國八十五年十二月二十七日（八五）刑鑑字第七八○一九號函可稽，本件扣
    案之槍枝係玩具空氣長槍改造而成，顯非屬「模型槍枝」，公訴意旨認被告甲○
    ○前開未經許可持有可發射金屬具殺傷力之改造玩具空氣長槍應依槍砲彈藥刀械
    管制條例第十條第四項之罪處斷，尚有未洽，惟起訴事實相同，爰依法變更起訴
    法條，核先敘明。被告甲○○所犯上開二罪間，犯意各別，行為互殊，應予分論
    併罰。被告丙○○基於幫助被告甲○○非法持有十字弓之犯意，而出借其合法持
    有之十字弓一把，為幫助犯，爰依刑法第三十條第二項之規定，按正犯甲○○之
    刑減輕之。爰審酌被告二人犯罪之動機、目的、手段、非法持有槍枝及十字弓對
    社會所生之危害及犯後均坦承犯行之態度等一切情狀，分別量處如主文所示之刑
    ，所處拘役、罰金部分並分別諭知易科罰金及易服勞役之折算標準，被告甲○○
    所處之刑併執行之。末查被告二人前均未曾受有期徒刑以上刑之宣告，有台灣苗
    栗地方法院檢察署刑案資料查註紀錄表及台灣高等法院被告全國前案紀錄表各二
    紙在卷可憑，渠等因一時失慮，致觸刑章，經此科刑教訓，當知戒慎，信無再犯
    之虞，本院認前開對渠等所宣告之刑均以暫不執行為適當，爰就被告丙○○併予
    宣告緩刑二年，被告甲○○併予宣告緩刑四年，以啟自新。又槍砲彈藥刀械管制
    條例第十九條第一項雖規定：「犯第七條、第八條、第十條、第十一條、第十二
    條第一項至第三項、第十三條第一項至第三項之罪，經判處有期徒刑者，應於刑
    之執行完畢或赦免後，令入勞動場所，強制工作，其期間為三年。」此項規定不
    問對行為人有無預防矯治其社會危險性之必要，一律宣付強制工作三年，限制其
    中不具社會危險性之受處分人之身體、自由部分，其所採措施與所欲達成預防矯
    治之目的及所需程度，依司法院大法官會議釋字第四百七十一號解釋已認不合憲
    法第二十三條所定之比例原則。查本件被告甲○○係單純持有該槍，並未進一步
    持該槍犯案，對於社會之危害尚非鉅大，且該槍枝經送鑑定結果亦認係市售之玩
    具空氣長槍所改造，有上開鑑驗通知書在卷可憑，其犯罪之情節尚非重大，參以
    被告前無暴力犯罪及違反槍砲彈藥刀械管制條例之前科，衡酌比例原則，尚無依
    槍砲彈藥刀械管制條例第十九條第一項規定宣告強制工作之必要，附此敘明。
三、扣案具殺傷力之改造玩具空氣長槍一把（槍枝管制編號0000000000）
    ，係違禁物，扣案之鋼珠（直徑約六ｍｍ）三百五十四顆、二氧化碳高壓鋼瓶一
    瓶均為被告甲○○所有，且係供上開玩具空氣長槍發射用之物，業據被告甲○○
    供明在卷，爰分別依刑法第三十八條第一項第一款、第二款之規定宣告沒收。至
    另扣案之十字弓一把、弓箭五十七支，為高雄縣十字弓協會所合法擁有，有高雄
    縣十字弓協會回函一紙附卷可稽，並據被告丙○○供陳無訛，參照最高法院七十
    一年台上字第七五四號判例意旨，應不得沒收，併予敘明。
據上論斷，應依刑事訴訟法第二百九十九條第一項前段、第三百條，槍砲彈藥刀械管
制條例第十一條第四項、第十四條第三項，刑法第十一條前段、第三十條第一項、第
二項、第四十二條第二項、第七十四條第一款、第三十八條第一項第一款、第二款，
罰金罰鍰提高標準條例第二條、現行法規所定貨幣單位折算新臺幣條例第二條，判決
如主文。
本案經檢察官陳忠榮到庭執行職務。
中      華      民      國    八十九    年      三      月      二      日
                                        臺灣苗栗地方法院刑事庭
                                            法  官  王 萬 金
右正本證明與原本無異。
如不服本判決，應於判決送達後十日內向本院提出上訴狀( 應附繕本 )，上訴於
臺灣高等法院台中分院。
                        書記官  陳 蕙 楠
中      華      民      國    八十九    年      三      月      三      日
附錄論罪科刑法條
槍砲彈藥刀械管制條例第十一條第四項
未經許可，持有、寄藏或意圖販賣而陳列第一項所列槍砲者，處一年以上七年以下有
期徒刑，併科新臺幣七百萬元以下罰金。
槍砲彈藥刀械管制條例第十四條第三項
未經許可，持有或意圖販賣而陳列刀械者，處一年以下有期徒刑、拘役或新臺幣五十
萬元以下罰金。


司法院資訊處製作；財團法人民間司法改革基金會備份。
